【裁判字號】    98,易,367
【裁判日期】    980403
【裁判案由】    業務侵占
【裁判全文】
臺灣臺北地方法院刑事判決               98年度易字第367號
公  訴  人  臺灣臺北地方法院檢察署檢察官
被      告  丙○○
上列被告因業務侵占案件，經檢察官提起公訴（九十七年度偵字
第二三九一九號），被告於準備程序進行中就被訴事實為有罪之
陳述，經合議庭裁定改行簡式審判程序，本院判決如下：
    主  文
丙○○意圖為自己不法之所有，而侵占對於業務上所持有之物，
處有期徒刑伍月，如易科罰金，以新臺幣壹仟元折算壹日。緩刑
貳年，並應自本判決確定之日起貳個月內向甲○○支付新臺幣拾
貳萬肆仟玖佰肆拾貳元之損害賠償。
    事  實
一、丙○○自民國九十七年七月十一日起，受雇於甲○○所經營
    之「愛美飾商行」（址設臺北市○○區○○街一六號），擔
    任門市人員，負責補貨、排貨、結帳、收銀等工作，為從事
    業務之人，竟意圖為自己不法之所有，自同年八月二十四日
    起至同年九月十九日止，在上址商行內，利用其業務上代為
    保管持有貨品及現款之機，將如附表所示之貨品及現款侵占
    入己。嗣因該商行員工乙○○發覺財物短少，經調閱現場監
    視器錄影畫面後，始悉上情。
二、案經愛美飾商行負責人甲○○訴由臺北市政府警察局中正第
    一分局報請臺灣臺北地方法院檢察署檢察官偵查起訴。
    理  由
一、前揭事實，業據被告丙○○於本院審理時坦承不諱，核與告
    訴代理人乙○○於偵查中指訴情節大致相符，並有現場監視
    器錄影畫面附卷可稽。本件事證明確，被告犯行洵堪認定，
    應予依法論科。
二、核被告所為，係犯刑法第三百三十六條第二項之業務侵占罪
    。再按刑事法若干犯罪行為態樣，本質上原具有反覆性、延
    續實行之特徵，立法時予以特別歸類，定為犯罪構成要件之
    行為要素，則行為人基於概括之目的，在接近之時間，持續
    實行之複次行為，倘依社會一般通念，客觀上認為符合一個
    反覆、延續性的行為觀念者，於刑法之評價上，應僅認成立
    一罪。本案被告自九十七年八月二十四日起至同年九月十九
    日止先後多次在愛美飾商行業務侵占，其主觀上係基於單一
    犯罪決意，而在密切接近之一定時間及空間內接續為之，依
    社會通念，客觀上應認其業務侵占行為本質上具有反覆性及
    持續性，為接續犯，在刑法評價上應僅論以一罪，公訴意旨
    認應予分論併罰，尚有誤會。再查被告因一時貪圖蠅利，始
    侵占貨品及現款，其犯罪所得尚非至鉅，犯後復與告訴人即
    愛美飾商行負責人甲○○達成民事上和解，同意賠償告訴人
    新臺幣（下同）十二萬四千九百四十二元，是被告較諸侵占
    鉅款又拒絕返還之人，顯然有別，其犯罪之情狀顯可憫恕，
    雖科以法定最低度刑，仍嫌過重，爰依刑法第五十九條規定
    ，減輕其刑。爰審酌被告利用職務之便，侵吞告訴人貨品及
    現款達數萬元，危害告訴人財產權益，然其並無前科，素行
    良好，犯後復坦承犯行，與告訴人達成民事上和解，尚知悔
    悟等一切情狀，量處如主文所示之刑，並諭知易科罰金之折
    算標準。末查被告前未曾因故意犯罪受有期徒刑以上刑之宣
    告，此有卷附臺灣高等法院被告前案紀錄表可按，其因一時
    貪欲，短於思慮，偶罹刑典，經此罪刑之宣告後，當知所警
    惕，信無再犯之虞，且其當庭表明願在二個月內賠償告訴人
    十二萬四千九百四十二元，並獲告訴人同意等情，是本院認
    所宣告之刑以暫不執行為適當，爰併宣告緩刑二年，且為使
    被告履行上開和解條件，如有不履行情事，告訴人除得請求
    檢察官聲請撤銷緩刑外，並得為民事強制執行，對告訴人之
    權益亦有保障，爰併命被告應自本判決確定之日起二個月內
    向告訴人支付十二萬四千九百四十二元之損害賠償，以啟自
    新。
據上論結，應依刑事訴訟法第二百七十三條之一第一項、第二百
九十九條第一項前段，刑法第三百三十六條第二項、第五十九條
、第四十一條第一項前段、第七十四條第一項第一款、第二項第
三款，刑法施行法第一條之一第一項、第二項前段，判決如主文
。
本案經檢察官柯木聯到庭執行職務
中    華    民    國    98    年    4     月    3     日
                  刑事第八庭法  官  陳芃宇
以上正本證明與原本無異。
如不服本判決應於收受送達後10日內向本院提出上訴書狀，並應
敘述具體理由；其未敘述上訴理由者，應於上訴期間屆滿後20日
內向本院補提理由書（均須按他造當事人之人數附繕本）「切勿
逕送上級法院」。告訴人或被害人如對於本判決不服者，應具備
理由請求檢察官上訴，其上訴期間之計算係以檢察官收受判決正
本之日期為準。
                            書記官   徐鶯尹
中    華    民    國    98    年    4     月    8     日
附表：
┌──────┬───────┬─────┐
│  犯罪時間  │侵占之現款數額│侵占之貨品│
│（民國97年）│  （新臺幣）  │名稱及數量│
├──────┼───────┼─────┤
│  8月24日   │    1,700元   │          │
├──────┼───────┼─────┤
│  8月25日   │      900元   │ 手環1個  │
├──────┼───────┼─────┤
│  8月26日   │    3,000元   │          │
├──────┼───────┼─────┤
│  8月28日   │    3,100元   │          │
├──────┼───────┼─────┤
│  8月29日   │    3,600元   │          │
├──────┼───────┼─────┤
│  8月30日   │      900元   │          │
├──────┼───────┼─────┤
│  8月31日   │    4,000元   │          │
├──────┼───────┼─────┤
│   9月2日   │    4,470元   │          │
├──────┼───────┼─────┤
│   9月3日   │    1,600元   │手機袋1個 │
├──────┼───────┼─────┤
│   9月4日   │    4,300元   │          │
├──────┼───────┼─────┤
│   9月6日   │    2,340元   │耳環1副   │
├──────┼───────┼─────┤
│   9月7日   │    3,600元   │          │
├──────┼───────┼─────┤
│   9月8日   │    3,500元   │          │
├──────┼───────┼─────┤
│  9月11日   │    2,950元   │海灘鞋1雙 │
├──────┼───────┼─────┤
│  9月12日   │    3,100元   │          │
├──────┼───────┼─────┤
│  9月13日   │      200元   │          │
├──────┼───────┼─────┤
│  9月15日   │    1,950元   │          │
├──────┼───────┼─────┤
│  9月16日   │    1,000元   │          │
├──────┼───────┼─────┤
│  9月17日   │    4,600元   │          │
├──────┼───────┼─────┤
│  9月19日   │      400元   │          │
├──────┼───────┼─────┤
│   合  計   │   51,210元   │上開貨品價│
│            │              │值合計 720│
│            │              │元        │
└──────┴───────┴─────┘
附錄本案論罪科刑法條全文：
中華民國刑法第336條
對於公務上或因公益所持有之物，犯前條第1項之罪者，處1年以
上7年以下有期徒刑，得併科5千元以下罰金。
對於業務上所持有之物，犯前條第1項之罪者，處6月以上5年以
下有期徒刑，得併科3千元以下罰金。
前二項之未遂犯罰之。


司法院資訊處製作；財團法人民間司法改革基金會備份。
